【裁判字號】    92,訴,93
【裁判日期】    920404
【裁判案由】    違反著作權法
【裁判全文】
臺灣高雄地方法院刑事判決                        九十二年度訴字第九三號
    公  訴  人  臺灣高雄地方法院檢察署檢察官
    被      告  丙○○
右列被告因違反著作權法案件，經檢察官提起公訴（九十一年度偵字第一五九三三號
），本院判決如左：
    主  文
丙○○無罪。
    理  由
一、公訴意旨略以：被告丙○○係設於高雄縣林園鄉○○○路一六四號「亞太ＶＣＤ
    、ＤＶＤ出租交換中心」之實際負責人，明知片名「劍魚」、「震撼教育」、「
    勿忘我」等影音光碟片，為巨圖科技股份有限公司（下稱巨圖公司）享有著作財
    產權之影音著作物，竟意圖出租營利，未經巨圖公司之同意或授權，於民國九十
    一年七月間起，在上址店內，利用其所有之燒錄器，擅自重製上開影片之影音光
    碟片（ＶＣＤ），再將之陳列在上址店內櫃檯中，欲出租予不特定客人觀看。嗣
    於九十一年七月十六日十七時四十分許，經警會同巨圖公司告訴代理人甲○○，
    持臺灣高雄地方法院法官核發之搜索票，前往上址搜索查獲，並扣得盜版影音光
    碟片及燒錄器三台等語，因認被告涉嫌犯著作權法第九十一條第二項之意圖出租
    而擅自以重製之方法侵害他人之著作財產權罪。
二、公訴人認被告涉有前揭犯行，係以前揭事實業據業據告訴人巨圖公司代理人陳翰
    霆到庭指訴綦詳，且「劍魚」、「震撼教育」、「勿忘我」等影片，係巨圖公司
    享有在台灣地區重製、發行及出租等權利，復有現場照片六張及盜版影音光碟片
    、燒錄器三台等扣案。被告既為該ＶＣＤ出租店之負責人，對於店內有無出租擅
    自重製之影音光碟片豈有不知之理？且扣案之盜版光碟，確實已陳列於店內架上
    供不特定之人租用觀賞一節，亦為被告於警訊中所是認，再衡以現場所扣得三台
    燒錄器，係分別為一次可複製一片、三片及五片等專供光碟拷貝用之機器，且均
    為被告所有等情，縱令該些扣案之盜版光碟非被告所親手燒錄，亦應為被告允諾
    下由員工所為為之論據。然訊之被告堅決否認有公訴人所指犯行，辯稱：伊是系
    爭出租店的負責人，但不是伊在經營，伊只是出資，係伊小舅子乙○○經營的，
    伊一個月大約去一、二次收現金，在九十年十月份時就交給乙○○經營等語。
三、按犯罪事實應依證據認定之，無證據不得推定其犯罪事實。又不能證明被告犯罪
    者，應諭知無罪之判決，刑事訴訟法第一百五十四條及第三百零一條第一項分別
    定有明文。又事實之認定，應憑證據，如未能發現相當證據，或證據不足以證明
    ，自不能以推測或擬制之方法，為裁判之基礎（最高法院四十年台上字第八六號
    判例參照。）而所謂證據，係指足以證明被告確有犯罪行為之積極證據而言，該
    項證據須適於為被告犯罪之證明者，始得採為斷罪之資料（參照最高法院六十九
    年台上字第四九一三號判例）。認定不利於被告之事實，須依積極證據，苟積極
    證據不足為不利於被告事實之認定時，即應為有利於被告之認定，更不必有何有
    利之證據，最高法院亦著有三十年上字第八一六號判例可資參照。
四、經查：
    (一)被告固然係「亞太ＶＣＤ、ＤＶＤ出租交換中心」之負責人，此為被告所自白
      在卷，然被告是否授權他人重製系爭影片？是否僅出資而交由乙○○經營？均
      影響被告是否犯罪之認定，再以被告提出「弘音無線」、「港劇」著作財產權
      人授權重製單影本，此有該影本在卷可稽，是被告辯稱有些影片需要拷貝等語
      並非虛妄，公訴人僅以扣案之被告所有光碟拷貝機而認定縱非被告親手燒錄亦
    應為被告允諾員工所為云云，稍嫌遽斷。
    (二)證人乙○○到庭證稱：「（亞太出租中心是否由你全權經營？）不是這樣，我
      是受被告所雇用，每月二萬元。」「（從何時開始雇用？）從九十年一月開始
      ，我擔任店員，但是店理的收入不是由我經手，收入都交由被告（店長）處理
      」、「（客人交付的租金都交給誰？）客人將租金交給我，我再交給被告」、
      「（警察查獲當時你也在現場？查扣的光碟是由何人燒錄？）是的，查扣的光
      碟沒有人盜錄」、「我不知道如何來的」、「（被告多久到店裡一次？）每個
      月只有月底才會到店裡收錢，平時進片都由業務負責，片子內容在合約上已經
      有約定」、「（有沒有見過被告以燒錄器燒錄光碟？）沒有，我自己也沒有。
      」等語（見本院九十二年三月十九日審判筆錄），準此，被告既每月僅到店收
      取現金一次，且未過問影片出租數量，而出租影片均以契約約定，被告亦無指
      示證人乙○○購買影片出租，則被告是否非法重製系爭影片，並非無疑問，是
      單以扣案之盜版光碟尚難認定係被告所為。
   (三)綜合以上，本件查無其他積極證據足認被告有公訴人所指犯行，不能證明被告
     犯罪，依法應諭知無罪之判決。
據上論斷，應依刑事訴訟法第三百零一條第一項，判決如主文。
中      華      民      國    九十二    年      四      月      四      日
                                  臺灣高雄地方法院刑事第一庭
                                      法  官       楊智守
右正本證明與原本無異。
如不服本判決，應於判決送達後十日內，向本院提出上訴狀。
                                      書記官       王美玲
中    華    民    國    九十二    年      四      月        四        日


司法院資訊處製作；財團法人民間司法改革基金會備份。
